【裁判字號】    96,易,697
【裁判日期】    970530
【裁判案由】    傷害
【裁判全文】
臺灣苗栗地方法院刑事判決               96年度易字第697號
公  訴  人  臺灣苗栗地方法院檢察署檢察官
被      告  甲○○
上列被告因傷害案件，經檢察官聲請以簡易判決處刑（96年度偵
字第2210號），本院受理後（原簡易庭案號：96年度苗簡字第64
7 號）認為不宜逕以簡易判決處刑，適用通常程序審理，判決如
下：
    主    文
甲○○犯傷害罪，處拘役伍拾日，如易科罰金，以新臺幣壹仟元
折算壹日，減為拘役貳拾伍日，如易科罰金，以新臺幣壹仟元折
算壹日。
    犯罪事實
一、甲○○前與乙○○○為男女朋友關係，因於民國96年3 月21
    日晚間向乙○○○借錢未果，乙○○○又表示不願再與其來
    往，而對乙○○○心生不滿，又懷疑係其弟媳丙○○在乙○○○面前挑撥離間所致，遂遷怒於丙○○。96年3 月22日6
    時許，乙○○○應丙○○之要求，前往西湖鄉二湖村5 鄰公
    館31號甲○○之住處，欲向甲○○澄清丙○○未有挑撥離間
    情事，甫行至上址前，便與甲○○發生爭吵，期間甲○○竟
    基於傷害人身體之犯意，先後持其家中之電鍋內白鐵製蒸具
    及白鐵製茶盤，毆打乙○○○之右肩、背部、腰部及臀部等
    處，致乙○○○受有右肩、右臀瘀傷等傷害。
二、案經乙○○○訴由苗栗縣警察局竹南分局報告臺灣苗栗地方
    法院檢察署檢察官偵查起訴。
    理    由
一、證據能力之認定：
  (一)乙○○○、丙○○於警詢時所為供述（見偵查卷第16至20頁
    ），屬被告甲○○以外之人於審判外之言詞陳述，經被告爭
    執其證據能力（見審理卷第29頁），且查無其他法律規定例
    外得為證據之情形，依刑事訴訟法第159 條第1 項，不得作
    為證據。
  (二)乙○○○於96年4 月16日偵查中之供述（見偵查卷第3 頁）
    ，固屬刑事訴訟法第159 條之1 第2 項所謂「被告以外之人
    於偵查中向檢察官所為之陳述」，惟對被告而言，乙○○○
    係立於證人之地位陳述，亦無不得令具結之情形，應踐行證
    人之證據調查程序，檢察官卻未依法令其具結作證，依刑事
    訴訟法第158 條之3 規定，前開陳述不得作為證據。
  (三)乙○○○於96年6 月28日偵查中之供述（見偵查卷第35至36
    頁），雖屬被告以外之人於審判外之言詞陳述，惟係乙○○○以證人身分向檢察官所為，已經檢察官告知具結義務及偽
    證處罰，於朗讀結文後具結以擔保供述之真實性，客觀上其
    作成時並無顯不可信之情況，自有刑事訴訟法第159 條之1
    第2 項例外規定之適用，得為證據。
  (四)中央健康保險局北區分局以96年9 月10日健保桃醫管字第09
    60033300號函檢送之乙○○○（96年3 月1 日至同年月31日
    ）門診就醫紀錄明細表（見審理卷第16至17頁），係公務員
    職務上依據各醫事服務機構申請健保醫療費用所申報資料製
    作之紀錄文書，無顯不可信之情況，依刑事訴訟法第159 條
    之4 第1 款，得為證據。
  (五)乙○○○在京湛中醫聯合診所、大千綜合醫院就診之病歷各
    1 件（見審理卷第20至21、36至42頁），分別係前開醫療院
    所醫師、護理人員等從事醫療業務之人於通常業務過程所須
    製作之紀錄文書，均無顯不可信之情況，依刑事訴訟法第15
    9 條之4 第2 款，得為證據。
  (六)卷內其餘被告以外之人於審判外之言詞或書面陳述，未據檢
    察官、被告於言詞辯論終結前聲明異議，依刑事訴訟法第15
    9 條之5 第2 項規定，應視為均已經當事人同意作為證據，
    本院審酌該等陳述作成時之情況亦認為適當，依前揭法條第
    1 項規定，均得為證據。
二、犯罪事實之認定：
  (一)被告坦承伊前與乙○○○為男女朋友關係，曾經向乙○○○
    借錢，乙○○○於96年3 月22日上午隨丙○○至伊住處前，
    當時2 人有發生肢體接觸，且伊手持白鐵製茶盤等情（見偵
    查卷第14、34、36頁；審理卷第10至11、65、67至68頁）。
    被告此部分自白，與證人即被害人乙○○○、證人丙○○所
    述情節均大致吻合，足認與事實相符。
  (二)前開犯罪事實，業據證人乙○○○於96年6 月28日偵查中及
    97年5 月6 日本院審理時指證歷歷（見偵查卷第35至36頁、
    審理卷第51至59頁）。乙○○○前往被告住處之緣由及2 人
    見面就發生爭吵之事實，亦經證人丙○○於審理中證述甚詳
    （見審理卷第60至64頁）。儘管乙○○○與被告間存有感情
    及金錢之糾葛，衡酌乙○○○於案發後並未對被告為任何損
    害賠償之請求（見審理卷第68頁被告供述），僅於翌日在派
    出所要求被告簽立切結書保證不再打擾及往來（見偵查卷第
    6 頁切結書；審理卷第52至53頁乙○○○證述、第66至67頁
    被告供述），後係因被告不履行承諾、屢次打電話至家中，
    不勝其擾下始提出傷害告訴，於審理中對法院之量刑亦無特
    別意見（見審理卷第54頁乙○○○證述），參以被告尚且常
    向乙○○○借貸金錢，經濟狀況顯然不佳等情，足認乙○○○指訴被告並非基於向被告勒索金錢之動機。而乙○○○除
    對被告提出告訴外，於偵查、審理程序中又依法具結作證，
    須承擔受誣告、偽證訴追之雙重風險，既非有重大財產利益
    可圖，乙○○○殊無必要冒著此等風險，捏造不存在之事以
    構陷被告。再者，乙○○○所述遭被告「持白鐵製器具毆打
    右肩、背部、腰部及臀部」之受傷原因（見偵查卷第35頁、
    審理卷第52頁），與大千綜合醫院病歷所載其「右肩5 ×3
    公分瘀傷、右臀3 ×3 公分瘀傷」之受傷結果（見審理卷第
    38至39頁），客觀上確屬相符。又男女因分手之事意見不合
    而起衝突，由愛生恨、暴力相向甚至萌生殺機之案例，於當
    前社會上屢見不鮮，被告自承與乙○○○交往2 、30年之久
    ，時有金錢借貸關係（見審理卷第11頁），今乙○○○拒絕
    再借錢給被告，並欲斷絕與被告之往來，被告難免心中甚感
    抑鬱，其於再次見到乙○○○並因故與之爭吵過程中，一時
    情緒失控而動手毆打乙○○○以發洩不滿，實為一般人均可
    想見及理解之正常反應，是乙○○○指述在上開場合遭被告
    毆打，亦與經驗法則無違。綜核上述情事，足認乙○○○前
    開證詞具有極高之可信度。
  (三)乙○○○於案發當日即至大千綜合醫院就診，經醫師診斷其
    受有右肩5 ×3 公分瘀傷、右臀3 ×3 公分瘀傷之事實，則
    有該院開立之乙種診斷證明書1 紙及病歷1 件可憑（見偵查
    卷第5 頁、審理卷第38至39頁）。被告雖以：乙○○○身上
    的瘀傷，是案發前1 日在竹南京湛中醫聯合診所接受針灸所
    造成的等語置辯，惟經本院調取乙○○○在京湛中醫聯合診
    所之病歷核閱結果，乙○○○於案發前之96年3 月19日、21
    日兩度在該診所接受針灸治療，針灸之穴位分別為「環跳」
    、「陽陵泉」、「腎俞」、「氣海俞」（19日）及「腎俞」
    、「秩邊」、「承扶」、「委中」、「風市」（21日）（見
    審理卷第21頁），其中「環跳」、「秩邊」、「承扶」等穴
    位在臀部，「陽陵泉」穴位在小腿外側，「腎俞」穴位在腰
    部，「氣海俞」穴位在腹部，「委中」穴位在小腿後側關節
    處，「風市」穴位在大腿外側，並無任何穴位在右肩處，故
    乙○○○右肩5 ×3 公分之瘀傷，顯然與案發前之針灸行為
    毫無關連；又衡諸常情，單純針灸而未搭配拔罐之治療方式
    ，不至於造成患部大面積之瘀傷，況乙○○○於審理中明確
    證稱接受針灸後身體並無任何不適（見審理卷第57頁），是
    其臀部3 ×3 公分之瘀傷，自亦難認係先前針灸之行為所致
    ，從而，被告前開所辯尚非可採。被告既有持白鐵製蒸具、
    茶盤毆打乙○○○右肩、背部、腰部及臀部之行為，乙○○○隨後亦經診斷受有前述傷害，被告之行為與乙○○○受傷
    之結果間，具有相當因果關係，可以認定。
  (四)被告聲請傳喚之證人丙○○於本院審理時固曾證稱：被告與
    乙○○○有拉拉扯扯，但沒有打架云云（見審理卷第61、63
    頁），然觀諸丙○○所陳：「（問：起衝突時你人在哪裏？
    ）因為我廚房在煮開水，準備早點，有聽到吵鬧聲，一句來
    一句去」、「（問：你回廚房做事情時看得到整個事情嗎？
    ）沒有看到」、「（問：你是不是有回廚房做事情？他們是
    不是還在吵？廚房離他們多遠？看得到嗎？）在廚房後面，
    看不到」、「（問：走到門口之後，乙○○○有進去嗎？）
    沒有，在外面」、「（問：那你是不是進去廚房？）對，因
    為我正在燒開水」、「（問：你有聽到他們2 個爭吵，你就
    進去廚房？）對」、「（問：之後你就只有聽到聲音，沒有
    看到他們2 人？）沒有，他們就一句來一句去」、「（問：
    再來看到他們2 人時，是乙○○○跑來要借電話？）對」、
    「（問：離你一開始帶她去的時候，大概隔了多久？）我沒
    算時間，因我正在做早點和煮開水」（見審理卷第60至63頁
    ），可知丙○○於被告、乙○○○2 人爭吵期間並非始終在
    場，因而僅聽聞2 人爭吵之聲響，未能目睹2 人衝突之全部
    過程，以其親身經歷顯然無從證明「被告未曾毆打乙○○○
    」此一事實，或支持被告有關「乙○○○出手攻擊，被告消
    極抵擋防禦」之辯解，自難據為對被告有利之認定。
  (五)由上述各節參互佐證，本案事證已臻明確，被告所辯概屬卸
    責之詞，不足採信，被告傷害乙○○○身體之犯行，洵堪認
    定，應依法論科。
三、論罪科刑之理由：
  (一)被告所為，係犯刑法第277 條第1 項之傷害罪。
  (二)審酌被告曾因傷害案件，經法院判處拘役30日確定，嗣易科
    罰金執行完畢（見審理卷第3 頁臺灣高等法院被告前案紀錄
    表），竟不知警惕，因感情及金錢糾紛，持家中之白鐵製蒸
    具、茶盤毆打被害人身體多處，致被害人受有右肩、臀部兩
    處相當面積之瘀傷，犯後一再矢口否認犯行，對司法資源造
    成一定程度之耗費，且迄未與被害人達成和解或提出任何民
    事賠償，未獲被害人諒解，再參酌被告國小畢業學歷之智識
    程度，無業、離婚、與前妻育有一子（已成年）之生活狀況
    等一切情狀，量處如主文所示之刑，並諭知易科罰金之折算
    標準。
  (三)被告犯罪在96年4 月24日以前，符合中華民國九十六年罪犯
    減刑條例第2 條第1 項第3 款之減刑規定，爰依上開規定，
    減其宣告刑2 分之1 ，併依同條例第9 條就減得之刑諭知易
    科罰金之折算標準。
  (四)被告傷害乙○○○身體所用之白鐵製蒸具、茶盤各1 只，未
    據扣案，是否猶存及其所在均屬不明，日後執行恐生困難，
    且該等物品僅係一般家庭日常生活用品，非以犯罪為主要用
    途，即便沒收，於犯罪預防及教育之意義亦甚有限，爰不予
    宣告沒收，併此敘明。
四、適用之法律：
  (一)刑事訴訟法第452 條、第299 條第1 項前段。
  (二)刑法第277 條第1 項、第41條第1 項前段。
  (三)刑法施行法第1 條之1 。
  (四)中華民國九十六年罪犯減刑條例第2 條第1 項第3 款、第7
    條、第9 條。
本案經檢察官洪清秀到庭執行職務。
中    華    民    國    97    年    5     月    30    日
                  刑事第一庭  法  官  羅貞元
以上正本證明與原本無異。
如不服本判決，應於判決送達後10日內向本院提出上訴狀（應抄
附繕本），其未敘述上訴理由者，應於上訴期間屆滿後20日內補
提理由書狀於本院，上訴於臺灣高等法院臺中分院。告訴人或被
害人如對於本判決不服者，應具備理由請求檢察官上訴，其上訴
期間之計算係以檢察官收受判決正本之日期為準。
                              書記官  王月香
中    華    民    國    97    年    6     月    2     日
附錄論罪科刑法條：
中華民國刑法第277 條第1 項
傷害人之身體或健康者，處3 年以下有期徒刑、拘役或1 千元以
下罰金。


司法院資訊處製作；財團法人民間司法改革基金會備份。
